【裁判字號】    99,交聲,1896
【裁判日期】    991228
【裁判案由】    違反道路交通管理處罰條例聲明異議
【裁判全文】
臺灣臺北地方法院刑事裁定            99年度交聲字第1896號
異議人    蔡銘吉
上列異議人因違反道路交通管理處罰條例案件，聲請異議，本院
裁定如下：
    主  文
異議駁回。
    理  由
一、本件聲明異議意旨略以：詳如附件訴願書所載。
二、按道路交通管理處罰條例第8條第1項規定：違反本條例之行
    為，由左列機關處罰之：一、第12條至第68條由公路主管機
    關處罰。二、第69條至第84條由警察機關處罰。第2項：前
    項處罰於裁決前，應給予違規行為人陳述之機會。第三項：
    第1項第1款之處罰，公路主管機關應設置交通裁決單位辦理
    ；其組織規程由交通部、直轄市政府定之。次按同條例第87
    條第1項固規定，受處分人不服道路交通管理處罰條例第8條
    主管機關所為之處罰，得於接到裁決書之翌日起20日內，向
    管轄地方法院聲明異議，惟於訴訟上得為聲明異議之主體者
    ，乃限於該條例第8條之主管機關所處罰之受處分人，如非
    為受處分人聲明異議或主管機關尚未開立裁決書即聲明異議
    ，皆難認其異議合於法律上之程式。又道路交通事件處理辦
    法所稱之交通事件，係指違反本條例經公路主管機關或警察
    機關處罰後，聲明異議之事件；法院認聲明異議不合法律上
    之程式或其異議權已經喪失者，應以裁定駁回之，道路交通
    事件處理辦法第2條、第17條前段分別定有明文。綜合以上
    規定可知，受處分人不服道路交通管理處罰條例第8條主管
    機關所為之處罰，須於接到裁決書後始得向法院聲明異議，
    未經裁決機關裁決之案件，即非道路交通案件處理辦法所稱
    之交通案件，不得逕予聲明異議；亦即受處分人對於主管機
    關所為之處罰，須俟接到裁決書後始得向法院表示不服。因
    此，凡違反道路交通管理處罰條例之事件，均應由主管機關
    以裁決書，向外表示主管機關對受處分人為課予一定義務之
    意思表示，且須送達受處分人。
三、經查：
（一）異議人前於民國90年2月28日17時20分許，駕駛車牌號碼
      H3－076號營業用小客車沿臺北市○○○路西向東行駛至
      肇事地點，其前車頭與沿新生北路南向北方向行駛之車牌
      號碼QRA－211號重型機車相撞而肇事，經警掣單舉發「肇
      事逃逸致人受傷」之違規，並經臺北市交通事件裁決所調
      查後認「駕車肇事致人受傷未採取救護而逃逸」違規事實
      明確而以北市裁三字第裁22－ABV025018號裁決書裁決「
      吊銷駕駛執照（自91年3月28日起永久不得重新考領駕駛
      執照）」，嗣異議人對於該裁決向本院提出聲明異議，本
      院以91年度交聲字第328號受理後，異議人於92年1月13日
      本院訊問時當庭撤回異議之聲明等情，有該舉發通知單、
      臺北市交通事件裁決所北市裁三字第裁22－ABV025018號
      裁決書、等在卷可參，並經本院調取本院91年度交聲字第
      328號卷核閱屬實，則該案異議人既已當庭撤回其異議，
      當事人之異議權自當然喪失，訴訟即終結，則異議權喪失
      後，自不得行使已不存在之權利而重為異議聲明，若就此
      部分為異議，應以裁定駁回之，合先說明。
（二）嗣本件異議人於99年12月8日向本院提出聲明異議，有附
      於聲明異議狀上之本院收文戳可查，惟依其該日提出異議
      時所附資料及99年5月20日交通案件重新法規申請考驗申
      明異議並檢舉狀所附資料觀之，其係對因違反道路交通管
      理處罰條例事件，肇事致人受傷逃逸，汽車駕駛執照遭永
      久吊銷後，因95年7月1日修正道路交通管理處罰條例第67
      條之1放寬規定而為重新申請駕照考驗，嗣經臺北市監理
      處於99年5月7日以北市監北字第09965514000號函通知其
      不符合「受終身不得考領駕駛執照處分重新申請考驗辦法
      」之規定退回其申請而質疑臺北市交通裁決所、臺北市監
      理處有遲延、瀆職云云，及請求撤銷對臺北市交通事件裁
      決所92年2月26日所開立之駕駛執照吊銷執行單而聲明異
      議。然查，本件本件至本院受理本案前，臺北市交通事件
      裁決所並未為有關本件之任何裁決，僅有針對異議人99年
      4月30日向臺北市監理處申請重新申請考驗時，臺北市監
      理處函詢臺北市交通事件裁決所審核異議人重考資格，俟
      經臺北市交通事件裁決所函覆臺北市監理處請依權責處理
      並附異議人吊（註）銷駕駛執照處分暨相關違規資料，臺
      北市監理處查處後函知異議人，其申請不符合「受終身不
      得考領駕駛執照處分重新申請考驗辦法」之規定，依法退
      回申請，如需再次申請，請於100年11月1日後提出，以符
      規定等情，有臺北市監理處99年5月7日北市監北字第0996
      5514000號號函及附件在卷可參。是本件異議人聲明異議
      時，並未經處罰機關為裁決處分，僅有臺北市監理處函覆
      及臺北市交通事件裁決所根據確定之裁決書所為之駕駛執
      照吊銷執行單，依前開說明要旨，則本件異議人之聲明異
      議之程序顯非適法，且無從補正，揆諸上揭規定及說明，
      自應駁回其上開異議。
據上論斷，應依道路交通案件處理辦法第17條前段，裁定如主文
。
中    華    民    國    99    年    12    月    28    日
                  交通法庭  法  官  顧正德
上正本證明與原本無異。
如不服本裁定，應於裁定送達後5日內向本院提出抗告狀。
                            書記官  郭錦賢
中    華    民    國    99    年    12    月    29    日

司法院資訊處製作；財團法人民間司法改革基金會備份。
